【裁判字號】    92,易,1160
【裁判日期】    920905
【裁判案由】    誣告
【裁判全文】
臺灣板橋地方法院刑事判決                        九十二年度易字第一一六號
    公  訴  人  臺灣板橋地方法院檢察署檢察官
    被      告  丙○○
右列被告因誣告案件，經檢察官提起公訴（九十二年度偵字第一五五五號），本院判
決如左：
    主  文
丙○○意圖他人受刑事處分，向該管公務員誣告，處有期徒刑陸月。緩刑參年。
    事  實
一、丙○○明知其所簽發台北國際商業銀行中和分行（以下簡稱「台北銀行」），帳
    號六五七八五八│九號，票據號碼分別為ＱＧ0000000號、ＱＧ0000
    000號；發票日依序為民國九十一年四月三十日、同年五月五日；票面金額分
    別為新台幣（下同）壹拾萬元及伍萬元之支票二紙，係其於九十一年三月底某日
    ，在設於台北市○○街二十四號二樓之「銀座餐廳」借予甲○○供其週轉之用，
    並未遺失。詎丙○○因上開票據即將屆期而甲○○仍未償還借款，竟基於意圖使
    甲○○受刑事處分之單一誣告犯意，先於同年四月二十九日，在台北銀行中和分
    行，就上開二紙支票同時辦理掛失止付，並填具「遺失票據申報書」，未指定犯
    人而請求臺北市政府警察局、臺北縣警察局協助偵辦侵占遺失物罪嫌。迨輾轉受
    讓前開支票之持票人崔益麗及彥霖實業股份有限公司分別提示，即均因該等支票
    掛失止付而遭退票。嗣經警自崔益麗處循線追查後，丙○○繼於九十一年六月二
    十六日，向台北市政府警察局文山第一分局指稱上開支票係甲○○所竊，而向該
    管公務員誣告甲○○犯竊盜罪。
二、案經臺灣板橋地方法院檢察署檢察官自動偵查起訴。
    理  由
一、認定犯罪事實所憑之證據及理由
  （一）訊據被告丙○○固不諱言有將前開二紙支票掛失止付，惟矢口否認有何誣告
        之犯行，辯稱：伊沒有把支票借給甲○○，因為伊與甲○○是同事，在九十
        一年四月中旬她們到同事張愛玲家喝酒，伊有把這兩張票帶在身上，這兩張
        票是要給廠商，沒有記名，伊喝酒喝醉了，等回到家隔兩天才發現支票不見
        了，伊等了一個星期才報遺失，伊認為她們是同事，應該會把支票還給伊，
        因為甲○○在四月中旬有向伊借錢及借票，伊不同意，伊說票是「小曼」偷
        的，到今日伊仍堅持支票確實是「小曼」偷的，「小曼」就是甲○○云云。
  （二）然查：
      前開被告所簽發台北銀行中和分行，帳號000000－0號，票據號碼分
        別為ＱＧ0000000號、ＱＧ0000000號；發票日依序為民九十
        一年四月三十日、同年五月五日；票面金額分別為一十萬元及五萬元之支票
        二紙，係其於九十一年三月底某日，在設於台北市○○街二十四號二樓之「
        銀座餐廳」借予呂億萍供其週轉之用等情，業據甲○○於其被訴竊盜一案偵
        查中，供陳綦詳（見九十一年度偵字第二一一二一號偵查卷第三十九頁背面
        ），且證人乙○○於甲○○被訴竊盜一案偵查中亦結證：「（有看過丙○○
        拿二張支票給甲○○？）甲○○因賭債，要借票，託張愛玲向丙○○借，她
        有拿二張支票借給甲○○，我們店裡的人都知道，丙○○有拜託我找甲○○
        」、「丙○○有拜託我，找甲○○說這票不能跳，拜託我要找到呂億萍」等
        語（見同上偵查卷第四十八頁背面、第四十九頁），復於本案偵查中具結證
        述：「（有見過丙○○借票給甲○○？）見過，她在樓下拿票給甲○○，事
        後丙○○拜託我說『如意（我的花名）』，叫我趕快找出甲○○來，將錢軋
        去會跳票」（見九十二年度偵字第一五五五號偵查卷第五頁背面）等語，經
        核與甲○○所述情節相符。而甲○○被訴竊盜一案亦經臺灣板橋地方法院檢
        察署檢察官不起訴處分確定在案，有該署檢察官九十一年度偵字第二一一二
        一號不起訴處分書及臺灣高等法院檢察署九十二年度上聲議字第八五九號處
        分書在卷可憑。再參諸證人高振源於甲○○被訴竊盜一案偵查中亦結稱：伊
        大約在三月底就拿到支票等語（見九十一年度偵字第二一一二一號偵查卷第
        三十五頁），顯與被告所陳稱支票係在四月中旬失竊云云，大相逕庭。
      又被告丙○○先於九十一年四月二十九日，就上開二紙支票辦理掛失止付，
        並填具「遺失票據申報書」，其後於同年六月二十六日，向台北市政府警察
        局文山第一分局指訴上開支票係甲○○所竊：「我想這張支票應是他（指甲
        ○○）趁我未注意時竊走了」（見九十一年度偵字第二一一二一號偵查卷第
        七頁）等語。依人之記憶力而論，通常情形是隨著事件發生後時間之經過，
        記憶逐漸模糊，何以本案被告會先以模糊化之遺失為由，未指定何人侵占掛
        失票據，而後突然記憶清晰，具體指陳甲○○竊取，此部分未據被告合理敘
        明有何蹟證喚起其記憶，其前開辯解，衡情自難採信。
      故本件被告之申報遺失及指訴甲○○行竊，均非事實，此為被告所明知，其
        有使甲○○受刑事處分之意圖，而虛構遺失及失竊，向警察機關為不實之指
        訴，應屬明確。此外，復有系爭二紙支票、退票理由單、掛失止付票據提示
        人資料查報表、票據掛失止付通知書、遺失票據申報書等影本在卷可稽，被
        告先有未指定犯人而誣告，進而具體指明姓名而誣指甲○○竊盜之事證確實
        ，其犯行堪以認定。
二、論罪科刑之理由
  （一）按刑法第一百六十九條第一項之誣告罪與同法第一百七十一條第一項之未指
        定犯人誣告罪，其間之差異在後者「未指定犯人」一節，行為人若基於單一
        之誣告犯意，先未指定犯人誣告，繼再指明所告者為何人，即已該當於刑法
        第一百六十九條第一項之誣告罪之構成要件，仍僅論以刑法第一百六十九條
        第一項之誣告罪。核本案被告丙○○所為，係犯刑法第一百六十九條第一項
        之誣告罪。其指明甲○○竊盜之誣告犯行，雖未經起訴，然此該部分與公訴
        事實之未指定犯人而誣告犯行部分，係基於單一之誣告犯意為之，屬單純一
        罪，自為起訴效力所及，本院應一併審理。又被告係一次同時就其借予甲○
        ○之二紙票號分別為ＱＧ0000000號、ＱＧ0000000號之支票
        申請掛失止付，並填具「遺失票據申報書」，嗣再指稱遭甲○○所竊，有上
        開二紙支票之票據掛失止付通知書、遺失票據申報書及呂億萍被訴竊盜一案
        之警偵訊筆錄在卷足憑，公訴人誤認為被告僅就其中票號ＱＧ000000
        0號該紙支票掛失止付，容有未洽，併此敘明。
  （二）爰審酌被告犯罪之動機、目的、手段、所生危害及犯罪後之態度等一切情狀
        ，量處如主文所示之刑。末查，被告未曾受有期徒刑以上刑之宣告，有台灣
        高等法院被告全國前案紀錄表在卷可稽，經此刑之宣告後，應知警惕，當無
        再犯之虞，本院因認對其所宣告之刑，以暫不執行其刑為適當，爰併予宣告
        緩刑三年，用啟自新。
據上論斷，應依刑事訴訟法第二百九十九條第一項前段，刑法第一百六十九條第一項
、第七十四條第一款，判決如主文。
本案經檢察官蔡顯鑫到庭執行職務
中      華      民      國    九十二    年      九      月      五      日
                                    臺灣板橋地方法院刑事第三庭
                                        法  官  陳  財  旺
右正本證明與原本無異。
如不服本判決，應於判決送達後十日內，向本院提出上訴狀，上訴於臺灣高等法院。
                                        書記官  張  惠  芳
中      華      民      國    九十二    年      九      月      五      日
附錄論罪科刑法條全文
刑法第一百六十九條
意圖他人受刑事或懲戒處分，向該管公務員誣告者，處七年以下有期徒刑。
意圖他人受刑事或懲戒處分，而偽造、變造證據或使用偽造變之證據者亦同。


司法院資訊處製作；財團法人民間司法改革基金會備份。
